【裁判字號】    98,易,2912
【裁判日期】    981222
【裁判案由】    妨害自由等
【裁判全文】
臺灣板橋地方法院刑事判決              98年度易字第2912號
公  訴  人  台灣板橋地方法院檢察署檢察官
被      告  甲○○
            乙○○
上列被告等因妨害自由等案件，經檢察官提起公訴（98年度偵字
第17546 號），本院判決如下：
    主      文
甲○○共同以強暴、脅迫使人行無義務之事，處拘役肆拾日，如
易科罰金，以新台幣壹仟元折算壹日。
乙○○共同以強暴、脅迫使人行無義務之事，處有期徒刑參月，
如易科罰金，以新台幣壹仟元折算壹日。
    事      實
一、甲○○前曾於民國97年間，因竊盜、偽造文書等案件，經本
    院、台灣台北地方法院先後判決處有期徒刑七月、七月、一
    年一月、八月確定，經合併執行、接續執行，現正執行中（
    於本案不構成累犯）。乙○○則曾於94年間，因酒後駕車公
    共危險案件，經台灣台北地方法院先後判決處拘役四十日、
    罰金新台幣（下同）二萬八千元（於本案亦不構成累犯）。
    詎其二人均不知警惕，因與丁○○間有買賣車輛之債務糾紛
    ，三人相約於97年3 月29日下午3 時30分許，在台北縣中和
    市○○路469 巷之「華盛汽車保養廠」協調債務，嗣因協調
    不成，甲○○、乙○○心生不滿，竟共同基於妨害自由之犯
    意聯絡，由乙○○持茶具毆打丁○○頭部，致其受有創傷性
    虹彩炎、結膜下出血等傷害，復以「如不簽發本票，將其拉
    到山上埋起來」等加害生命、身體之語恫嚇丁○○，致其心
    生畏怖，甲○○則在旁附和要求丁○○配合，共同以此強暴
    、脅迫方式，逼迫丁○○簽發面額七萬元之本票一張，而行
    無義務之事。嗣因陪同丁○○到場協調債務之丙○○趁隙離
    開，報警處理，始查知上情。
二、案經丁○○訴由台北縣政府警察局中和第二分局報告台灣板
    橋地方法院檢察署檢察官偵查起訴。
    理      由
一、本案認定犯罪事實所用之證據，經檢察官、被告甲○○、乙○○於本院審理時同意將該等證據資料列為證據調查，本院
    審酌上開證據資料作成時之情況，並無不適當之情形，且證
    據力並未明顯偏低，依刑事訴訟法第159 條之5 第1 項規定
    ，均應具有證據能力。
二、訊據被告甲○○於本院審理時坦承前開犯行；被告乙○○則
    不否認有於上開時、地，與丁○○協調購車糾紛，嗣發生衝
    突，丁○○受有創傷性虹彩炎、結膜下出血等傷害，後丙○○趁隙離開，報警到場處理等事實，惟矢口否認有何犯行，
    辯稱：伊當天只有勸架，沒有動手打丁○○，也沒有恐嚇丁○○云云。
三、本院查：
（一）上揭有關被告甲○○因與告訴人丁○○間有購車糾紛，與
      被告乙○○三人相約於上開時間，在華盛汽車保養廠內協
      調債務，嗣因協調不成，發生衝突，丁○○受有創傷性虹
      彩炎、結膜下出血等傷害，在場並有人以「如不簽發本票
      ，將其拉到山上埋起來」等加害生命、身體之語恫嚇丁○○，致其心生畏怖，被告甲○○則在旁附和要求丁○○配
      合，逼迫丁○○簽發面額七萬元之本票一張之事實，為被
      告二人所不否認，並經證人丁○○於偵查時證述明確，復
      有診斷證明書、本票等件在卷可證，應堪認定。
（二）證人丙○○先於警詢時證稱：我和丁○○於97年3 月29日
      下午3 時30分許，前往中和華盛汽車保養廠辦公室與甲○○協調債務，一到現場丁○○就遭乙○○毆打，並恐嚇我
      今天是看你面子，不然就要把你兒子埋在山上，並脅迫丁○○簽本票，後來我趁人不注意時，離開現場，報警求助
      等語（見98年度偵字第17546 號卷第12-14 頁）；再於偵
      查中證稱：我後來有看到本票開好了，就溜出去報警，我
      有叫他們不要打了，乙○○還說要把丁○○抓到墳墓去埋
      掉等語（見同偵卷第40頁）。核與告訴人丁○○於警詢及
      偵查時證述之情節大致相符（見同偵卷第9-11頁、第39、
      40頁）。
（三）又被告甲○○先於警詢時陳稱：當時丁○○確實有遭人毆
      打，但是我不知道毆打他的人年籍為何等語（見同偵卷第
      3 、4 頁）；次於偵查時供稱：那天我和李發財一起去，
      丁○○有遭人毆打，打他的人是誰我不知道，現場有人說
      如果不簽本票要把他帶到山上埋起來等語（見同偵卷第34
      -35 頁）。再於本院審理時坦認確有檢察官起訴之犯罪事
      實等情。另證人李發財則於警詢時證稱：當時甲○○找我
      去該保養廠向丁○○拿錢，我當時根本不想看到丁○○，
      所以不清楚裡面在幹什麼等語（見同偵卷第15-16 頁）。
      審酌被告甲○○、李發財為實際與告訴人有購車債務糾紛
      之人，依告訴人及其父丁○○事後簽立之本票、切結書等
      亦係交予李發財等情，若非被告乙○○確有毆打、恐嚇告
      訴人情事，當不致誣指僅係居中協調之被告乙○○。
（四）且依被告乙○○所繪製之現場圖，現場係由被告乙○○一
      人與丁○○、丙○○對立在該辦公室右下方處，「阿滿（
      應指林金滿）」、「阿宏」在該辦公室左方、被告甲○○
      、李發財等人在該辦公室左上方，距離被告乙○○、丁○○、丙○○三人均有一段距離（見同偵卷第23頁），堪信
      證人丁○○於偵查中證述：到場之後談不到一分鐘，被告
      茹守城就直接動手打伊之情節，應屬真實可信。被告乙○○辯稱：伊當天只有勸架，沒有動手打丁○○，也沒有恐
      恐嚇丁○○云云，核與事證不符，不足採信。
（五）綜上所述，本案事證明確，被告甲○○、乙○○二人犯行
      ，均堪認定。
（六）至被告乙○○另聲請傳喚證人即「華盛汽車保養廠」老闆
      林睿騏、合夥人周先生（真實年籍、姓名不詳），並聲請
      和丁○○、丙○○、李發財等人對質部分，經查：（１）
      證人李發財已於偵查中證述，伊不清楚裡面在幹什麼等語
      （見同偵卷第15-16 頁）。（２）證人林睿騏亦於偵查中
      證稱：甲○○的車子在我保養廠維修，至於他們什麼時候
      約的我不清楚，有4 、5 人，是在辦公室談的，我進進出
      出，剛開始沒有很大聲，過一段時間進去之後發現他們在
      拉扯，至於是誰在拉扯我沒有印象，沒有聽到有人恐嚇等
      語（見同偵卷第63、64頁）。是證人李發財、林睿騏均未
      目睹案發經過；至周先生則因真實年籍、姓名不詳，無從
      傳喚到庭；另證人丁○○、丙○○則已於警詢及偵查中證
      述案發經過明確，核與事證相符，無再行傳喚之必要，附
      此敘明。
四、按刑法第305 條之恐嚇罪，係指單純以將來加害生命、身體
    、自由、名譽、財產之事，恐嚇他人致生危害於安全者而言
    。如對於他人之生命、身體等，以現實之強暴脅迫手段加以
    危害要挾，使人行無義務之事或妨害人行使權利，應構成刑
    法第304 之強制罪，而非同法第305 條之恐嚇危害安全罪（
    最高法院93年度台上字第3309號判決意旨參照）。次按刑法
    第304 條第1 項之強制罪，原以強暴、脅迫為構成要件，其
    因而致普通傷害，乃強暴、脅迫當然之結果，除另有傷害故
    意外，仍祇成立該條項之罪，無同法第277 條第1 項之適用
    。故核被告二人所為，均係犯刑法第304 條第1 項之強制罪
    。被告二人就上開犯行，有犯意聯絡及行為分擔，為共同正
    犯。
五、爰審酌被告二人各自之素行、犯罪之動機、目的均僅為一己
    之私利，犯罪之手段、所生危害，及犯罪後之態度等一切情
    狀，分別量處如主文所示之刑，並諭知如易科罰金之折算標
    準，以示懲儆。
據上論斷，應依刑事訴訟法第299 條第1 項前段，刑法第28條、
第304 條第1 項、第41條第1 項前段，刑法施行法第1 條之1 ，
判決如主文。
本案經檢察官馮君傑到庭執行職務。
中    華    民    國    98    年    12    月    22    日

                  刑事第17庭  法  官  林鈺琅
以上正本證明與原本無異。
如不服本判決，應於收受送達後10日內，向本院提出上訴狀，並
應敘述具體理由；其未敘述上訴理由者，應於上訴期間屆滿後20
日內，向本院補提理由書（均須按他造當事人之人數附繕本），
「切勿逕送上級法院」。
                              書記官  林蔚然
中    華    民    國    98    年    12    月    22    日
附錄本案論罪科刑法條全文：
刑法第304 條：（強制罪）
  以強暴、脅迫使人行無義務之事或妨害人行使權利者，處三年
  以下有期徒刑、拘役或三百元以下罰金。
  前項之未遂犯罰之。

司法院資訊處製作；財團法人民間司法改革基金會備份。
